臺灣嘉義地方法院交通事件裁定　　　　　94年度交聲字第80號
原處分機關　交通部公路總局嘉義區監理所
異　議　人
即受處分人　甲○○
上列異議人因違反道路交通管理處罰條例案件，對於交通部公路
總局嘉義區監理所於中華民國94年3月28日所為之處分聲明異議
（原處分案號：嘉監裁字第裁70—Ｌ00000000號），本院裁定如
下：
    主  文
異議駁回。
    理  由
一、原處分意旨略以：異議人即受處分人甲○○（以下簡稱異議
    人）於民國94年1月13日20時30分許，駕駛牌照號碼SP—
    2256號自用小客車，沿嘉義縣太保市○○○○道行駛，於南向
    2公里700公尺處，未依規定駛入來車道，適有對向廖金池騎
    乘車牌號碼KV8－567號重型機車，駛至該處，因不及閃避而
    發生碰撞，廖金池人車倒地，送醫後於同日20時52分死亡。
    肇事後異議人未即採取救護或其他必要措施，並向警察機關
    報案，反而駕駛上開自用小客車逕自逃離肇事現場。嘉義縣
    警察局於94年1月24日，以嘉縣警交字第Ｌ00000000號違規
    通知單舉發異議人有「駕駛汽車肇事致人死亡後逃逸」及「
    未依規定駛入來車道」之違規，而原處分機關即交通部公路
    總局嘉義區監理所（下稱原處分機關）亦於94年3月28日，
    依道路交通管理處罰條例第45條第1項第3款、第62條第1項
    後段之規定，以嘉監裁字第裁70—Ｌ00000000裁決書，對異
    議人為「罰鍰新台幣（下同）900元，吊銷駕駛執照，終身
    禁考，並計違規點數1點」之處分等語。
二、本件異議意旨則以：本件車禍發生時，異議人並未發覺與他
    車擦撞，直到返家停車後發現前保險桿遺失才驚覺有異，事
    後已向警察單位自白，接受調查，案發當晚下雨視線不佳，
    該路段照明設備不良，為一彎道，且機車道、快車道施工範
    圍達3.3公尺寬，因施工後回填不實造成路面佈滿碎石，KV8
    －567號重型機車騎士廖金池疑似因路面顛簸自行滑倒後，
    再與異議人所駕自小客車發生撞擊，且異議人所駕自小客車
    與被害人機車並無碰撞之擦痕，可見並未直接撞擊，被害人
    死亡是否因異議人之過失所致尚難定論，異議人非為逃避責
    任而故意駛離現場，並無肇事逃逸之情形，原處分機關裁決
    「罰鍰900元，吊銷駕駛執照，終身禁考，並計違規點數1點
    」之處分，顯有誤會，爰請查明並重新裁決云云。
三、按汽車駕駛人，爭道行駛不依規定駛入來車道者，處新臺幣
    600元以上1800元以下罰鍰；汽車駕駛人，駕駛汽車肇事致
    人受傷或死亡，應即採取救護或其他必要措施，並向警察機
    關報告，不得駛離；違者吊扣其駕照3個月至6個月；逃逸者
    吊銷駕駛執照，道路交通管理處罰條例第45條第1項第3款、
    第62條第1項分別定有明文。再按汽車駕駛人有第45條情形
    者，除依原條款處罰鍰外，計違規點數1點；汽車駕駛人，
    曾依第62條第1項之規定吊銷駕駛執照者，終身不得考領駕
    駛執照；同條例第63條第1項第1款、第67條第1項亦有明文
    。
四、經查：
（一）本件異議人甲○○前揭駕車肇事致人死亡、未採取救護等
      必要措施而逃逸之行為，由嘉義縣警察局水上分局移送台
      灣嘉義地方法院檢察署偵辦（94年度偵字第682號），並
      經臺灣嘉義地方法院檢察署檢察官提起公訴，現由本院刑
      事庭以94年度交訴字第17號審理中，業經本院調取上開卷
      宗查閱屬實。
（二）又異議人於94年1月14日上午12時20分警察訊問時，先表
      示上開SP—2256號自小客車於案發當日乃由其妻郭鳳珠駕
      駛，肇事後駛離現場；同日16時50分警察再訊問時，尚且
      捏造案發當日其行車路線為：「駕駛SV—4626號自小客車
      由嘉168線公路行駛至前潭路口，左轉至嘉65線往土溝方
      向行駛，行進至高速公路下道路左轉往北，沿南新外環道
      路駛入嘉義市興建中50米連外道路，走到盡頭右轉世賢路
      走到底右轉宣信街行進100公尺再左轉200公尺接彌陀路右
      轉直走…沿魚寮回到新埤里。」云云；嗣異議人於該日23
      時50分警訊時，乃坦白承認駕車肇事。且證人蔡連興即承
      辦本案之員警亦證稱：「（你接手承辦之後，被告是否坦
      承有肇事？）我去分駐所之後，先問過郭鳳珠的筆錄，當
      時是她承認，但她講述的過程，我們認為她的供詞與實際
      情形有些出入。後來甲○○就自動到我們分局承認肇事。
      （有何異常？）對於行駛路線的描述有異常。而且郭鳳珠
      承認肇事的車輛，跟甲○○開來警局的車輛是不同一台。
      （當時是否有猜測何人肇事？）家屬一直表示是甲○○肇
      事，所以我才清查錄影帶。」等情（見本院94年8月22日
      訊問筆錄）。而異議人身為水上分局太保分駐所員警，肇
      事後由其妻出面頂替，在經過警方詳細蒐證後，始於案發
      翌日晚間11時承認為其駕車行經該路段，顯為逃避刑事責
      任之追訴。異議人若不確定94年1月13日當日是否與被害
      人發生車禍，豈有任令其妻頂替肇事，而不及時承認駕車
      行經該路段之理，是異議人辯稱當時不知有發生撞擊云云
      ，有違常情。
（三）再依嘉義縣警察局道路交通事故初步分析研判表1份、道
      路交通事故現場圖2份、道路交通事故調查報告表（一）
      、（二）各1份、肇事現場及車損照片35張所示，被害人
      血跡、機車刮地痕、疑似汽車煞車痕、檔泥板掉落位置均
      在南向車道，異議人所稱當時行進方向卻是往北，足堪認
      定異議人當時確實是駛入對向車道無疑。且被害人因騎乘
      機車發生「車禍」後，「遭汽車輾過」，造成「頭胸部多
      發重壓性創傷」死亡，亦有勘驗筆錄、驗斷書、相驗屍體
      證明書、法務部法醫研究所94年4月22日法醫理字第09400
      00343號函附鑑定書各1份及相驗照片9張附於上開刑事案
      件卷內可按。
（四）異議人於發生碰撞後所駕車輛之保險桿掉落，可見碰撞之
      力道不小，當無不知之理，竟駛離現場，未查明他人有無
      受傷，事後又由其妻郭鳳珠出面頂替肇事責任，實難令人
      相信其非逃逸離去，是異議人確有明知前揭駕車肇事致人
      受傷而逃逸之行為，至為灼然。從而，原處分機關依道路
      交通管理處罰條例第45條第1項第3款、第62條第1項、地
      63條第1項第1款、第67條第1項規定裁處罰鍰900元，吊銷
      駕駛執照，終身禁考，並計違規點數1點核無違誤，本件
      異議人所辯不知有碰撞他人一事，為事後卸責之詞，難信
      為真正，為無理由，應予駁回。
五、據上論斷，應依道路交通管理處罰條例第87條第2項、道路
    交通案件處理辦法第19條，裁定如主文。
中　　華　　民　　國　　94　　年　　11　　月　　30　　日
                           交通法庭法　官　洪嘉蘭
上為正本，係照原本作成，證明與原本無異。
如不服本裁定，應於送達後5日內，向本院提出抗告狀。
中　　華　　民　　國　　94　　年　　11　　月　　30　　日
                                   書記官　吳明蓉
